【裁判字號】    91,訴緝,518
【裁判日期】    920527
【裁判案由】    偽造有價證券
【裁判全文】
臺灣臺中地方法院刑事判決                        九十一年度訴緝字第五一八號
    公  訴  人  臺灣臺中地方法院檢察署檢察官
    被      告  乙○○
    選任辯護人  吳莉鴦律師
右列被告因偽造有價證券案件，經檢察官提起公訴（七十三年度偵字第八二一九號）
，本院判決如左：
    主  文
乙○○意圖供行使之用，而偽造有價證券，處有期徒刑參年貳月，減為有期徒刑壹年
柒月。如附表所示之本票貳紙及偽造之「甲○○」印章壹枚均沒收。
    事  實
一、乙○○於民國七十年八月間，在臺中市邀集甲○○、丙○○、丁○○等人，合組
    互助會，由乙○○自任會首，連同會首共十七會，約定每會新台幣（下同）二萬
    元，每月十五日開標一次，得標者須簽發支票或本票交付活會會員。嗣於七十一
    年五月間，乙○○竟意圖供行使之用之犯意，先在臺中市三民市場某刻印店，利
    用不知情之刻印店人員偽刻「甲○○」印章一枚，繼而偽造甲○○之標單標取會
    款（所涉偽造印章、行使偽造私文書罪，爰不另為免訴之諭知，詳後述），並以
    上揭偽造之印章同時偽造「甲○○」為發票人之本票六紙，每紙面額二萬元，並
    持其中如附表所示之二紙本票，分別向會員丙○○、丁○○行使，收取得標會款
    ，使丙○○、丁○○陷於錯誤，誤以為甲○○得標而交付會款予乙○○，足生損
    害於甲○○、丙○○及丁○○（所涉行使偽造有價證券罪，爰不另為免訴之諭知
    ，詳後述）。其餘四紙本票，嗣由乙○○撕毀，未持之行使。嗣因丙○○及丁○○簡先後持前開本票二紙，向本院民事庭聲請核發本票裁定，而經本院民事庭於
    七十三年六月九日及同年月十九日，分別以七十三年度票字第四二二一、四二○
    四號裁定，命甲○○向丙○○及丁○○清償前開票據所示債務，甲○○始查悉上
    情。
二、案經甲○○訴請臺灣臺中地方法院檢察署檢察官偵查起訴。
    理  由
一、訊據被告乙○○對於右揭事實於本院調查、審理中均坦承不諱（見本院卷第五四
    、一○三頁），核與被害人丙○○及丁○○於警訊及偵查時指述及告訴人甲○○
    於本院調查中指訴情節相符，並有該切結書一紙、偽造之本票二紙附卷可稽，堪
    信被告之自白與事實相符，本件事證明確，被告之犯行堪以認定。
二、按本票乃表彰財產權之證券，行使或處分本票上所表彰之權利，以本票之占有為
    必要，其本身並具價格（金額）之標示，堪認係刑法第二百零一條第一項所規定
    之有價證券；再按刑法第二百零一條第一項所稱之「偽造」，係指無權簽發而冒
    用他人名義簽發而言；又私刻他人印章，偽造有價證券，並持向領款，其證券內
    所蓋印文，為構成證券之一部，偽造印章應係偽造有價證券階段行為，而包括於
    偽造有價證券行為之內，其偽造完成後持向領款，雖已達行使程度，但此項行使
    行為應吸收於偽造行為之中，且意圖行使而偽造有價證券，其效用即為非法取得
    他人財物，亦不另成立詐欺罪，應依同法第二百零一條第一項，論以意圖供行使
    之用而偽造有價證券罪（最高法院四十三年臺非字第四五號判例參照）。末按，
    同時偽造同一被害人之多件同類文書或多張票據時，其被害法益仍屬單一，應論
    以單純一罪，不生想像競合或連續犯之問題，最高法院七十三年度臺上字第三六
    二九號、三十一年度上字第四０九號均著有判例可資參照。
三、核被告未經告訴人甲○○之同意或授權而冒用其名義簽發屬於有價證券之本票六
    紙，並持以交付丙○○及丁○○之行為，係犯刑法第二百零一條第一項之偽造有
    價證券罪。其同時偽造告訴人名義之本票六紙，依前開說明，乃單純一罪。爰審
    酌被告先前任會首均正常收繳會款，嗣因週轉困難，始一時失慮而偽造本票，被
    害人所受之損害非鉅、被告事後已坦承犯行，犯後態度尚稱良好，並分別與被害
    人丙○○、丁○○及告訴人達成和解，惟與告訴人和解後未能依約履行和解條件
    等一切情狀，量處如主文第一項所示之刑，以示懲儆。查被告犯罪之時間，係在
    七十七年一月三十日之前，所犯符合中華民國七十七年罪犯減刑條例第四條第二
    項所定減刑條件，應依該條例第二條第一項第二款第三目之規定，減其宣告刑二
    分之一，故減為有期徒刑一年七月。另查被告之犯罪時間雖係在七十九年十月三
    十一日之前，然被告於審理中逃匿，經本院於七十四年一月十一日發布通緝，迄
    至九十一年八月十五日甫為警查獲，核屬中華民國八十年罪犯減刑條例第六條規
    定之情形，是不得依中華民國八十年罪犯減刑條例減刑，附此敘明。
四、末按偽造之有價證券，不問屬於犯人與否，沒收之；偽造之印章，不問屬於犯人
    與否，沒收之，刑法第二百零五條、第二百十九條分別定有明文。從而，如附表
    所示之本票二紙及偽造之甲○○印章一枚（雖據被告供承：不見了，惟未有證據
    證明業已滅失），應分別依刑法第二百零五條、第二百十九條之規定，宣告沒收
    。至被告偽造之其餘四紙本票，業據被告供承偽造後，即將之撕毀乙情，經查：
    被告同時偽造之六紙本票，如前所述，除丙○○、丁○○出面主張票據權利外，
    並無其他人行使票據權利，而本件犯罪時間又已甚久，若果有持票人應早已出面
    行使之，是足認被告所供，尚堪採信，則本件其餘四紙偽造本票，既已滅失，爰
    不予以宣告沒收。
五、公訴意旨另以：被告基於意圖偽造私文書持以行使及行使偽造有價證券之犯意，
    偽造甲○○之標單標取會款，並以偽造之甲○○印章，偽造甲○○之本票六紙，
    持向丙○○、丁○○等人行使，因認被告涉犯刑法第二百十七條、第二百十六條
    、第二百十條偽造印章、行使偽造私文書罪及刑法第二百零一條第二項之行使偽
    造有價證券罪。惟查：按時效已完成者，應諭知免訴之判決，刑事訴訟法第三百
    零二條第二款定有明文；又刑法第二百十七條：「偽造印章、印文或署押，足以
    生損害於公眾或他人者，處三年以下有期徒刑」；刑法第二百十條規定：「偽造
    、變造私文書，足以生損害於公眾或他人者，處五年以下有期徒刑」；刑法第二
    百零一條第二項規定：「行使偽造、變造之公債票、公司股票或其他有價證券，
    或意圖供行使用之用而收集或交付於人者，處一年以上、七年以下有期徒刑，得
    併科三千元以下罰金」。再法定刑為三年以上十年未滿有期徒刑者，其追訴權因
    十年內不行使而消滅，刑法第八十條第一項第二款定有明文；又被告係於七十三
    年十月三十一日經檢察官提起公訴，本院於七十四年一月十一日發佈通緝，再經
    法定停止期間為二年六個月，至七十六年七月十一日，停止原因視為消滅，自該
    停止原因消滅之日起，追訴權時效又繼續進行，迄被告於九十一年八月十六日被
    緝獲止，已逾追訴權時效期間十年，是上開部分原應依刑事訴訟法第三百零二條
    第二款之規定為免訴之諭知，惟公訴人認偽造印章罪係偽造私文書之一部分，偽
    造私文書而又行使，偽造私文書之低度行為，應為行使之高度行為所吸收；而行
    使偽造私文書罪與前開有罪之偽造有價證券部分，有牽連犯之裁判上一罪關係；
    行使偽造有價證券罪與前開有罪之偽造有價證券部分，有實質上一罪關係，爰均
    不另為免訴之諭知，附此敘明。
據上論斷，應依刑事訴訟法第二百九十九條第一項前段，刑法第二百零一條第一項、
、第二百零五條、第二百十九條，中華民國七十七年罪犯減刑條例第二條第一項第二
款第三目、第四條第二項，罰金罰鍰提高標準條例第一條前段，判決如主文。
中     華      民     國     九十二     年     五     月     二十七     日
                                       臺灣臺中地方法院刑事第七庭
                                        審判長法  官  夏  一  
                      法  官  簡  源  希
                                              法  官  蔡  美  華
右正本證明與原本無異。
如不服本判決，應於判決送達後十日內向本院提出上訴狀，上訴於臺灣高等法院臺中
分院( 須附繕本 )。
                                              書記官
中     華      民     國     九十二     年     五     月     二十九     日
附表：
編號  發票日      到期日       面額（新台幣元）    發票人    票號
 1    71、5、20   71、11、00    00000              甲○○    000000
 0    00、5、20   71、8、00     00000              甲○○    253545
附錄論罪科刑法條
中華民國刑法第二百零一條
意圖供行使之用，而偽造、變造公債票、公司股票或其他有價證券者，處
三年以上十年以下有期徒刑，得併科三千元以下罰金。
行使偽造、變造之公債票、公司股票或其他有價證券，或意圖供行使之用
，而收集或交付於人者，處一年以上七年以下有期徒刑，得併科三千元以
下罰金。


司法院資訊處製作；財團法人民間司法改革基金會備份。
